【裁判字號】    98,易,156
【裁判日期】    970902
【裁判案由】    恐嚇取財
【裁判全文】
臺灣彰化地方法院刑事判決               98年度易字第156號
公  訴  人  臺灣彰化地方法院檢察署檢察官
被      告  甲○○
上列被告因恐嚇取財案件，經檢察官提起公訴（98年度偵字第2
號、98年度偵緝字第34、35、36、60、61、62、63號），本院判
決如下：
    主  文
甲○○無罪。
    理  由
一、公訴意旨略以：被告甲○○可預見他人刻意收購行動電話門
    號等物，將用以規避檢警機關之查緝，進而便利犯罪集團實
    施恐嚇等犯罪，而在上開情形發生並不違背其本意之情況下
    ，竟基於幫助恐嚇取財之犯意，於不詳時間，在不詳地點，
    將其所申辦之0000000000號門號提供予不詳之擄鴿勒贖集團
    成員。嗣擄鴿勒贖集團成員即以0000000000門號及其他不詳
    門號撥打恐嚇電話給附表所示之被害人，恐嚇稱其賽鴿遭擄
    獲，必須依指示匯款始能取回等語，致使附表所示被害人心
    生畏懼，而依指示匯款至擄鴿勒贖集團成員指定之庚○○郵
    局帳戶內，是認被告甲○○所為，係犯刑法第30條第1 項、
    第346 條第1 項之幫助恐嚇取財罪嫌等語。
二、按犯罪事實應依證據認定之，無證據不得認定其犯罪事實。
    又不能證明被告犯罪者，應諭知無罪之判決，刑事訴訟法第
    154條第2項、第301條第1項分別定有明文。又認定不利於被
    告之事實，須依積極證據，苟積極證據不足為不利於被告事
    實之認定時，即應為有利於被告之認定（最高法院30年上字
    第816號判例參照）。且認定犯罪事實所憑之證據，雖不以
    直接證據為限，間接證據亦包括在內，然而無論直接證據或
    間接證據，其為訴訟上之證明，須於通常一般之人均不致有
    所懷疑，而得確信其為真實之程度者，始得據為有罪之認定
    ，倘其證明尚未達到此一程度，而有合理之懷疑存在而無從
    使事實審法院得有罪之確信時，即應由法院為諭知被告無罪
    之判決（最高法院76年台上字第4986號判例參照）。
三、公訴人認被告涉有上開罪嫌，係以下列卷證資料及推論為據
    ：
    (一)0000000000門號之申設資料、申請書、通聯紀錄、臺南歸
      仁郵局帳戶（局號:0000000 號 、帳號:0000000 號)之交
      易明細、匯款憑證，及被害人丁○○、己○○、辛○○、
      乙○、戊○○、丙○○之警詢筆錄。
    (二)上開門號自94年3 月11日申辦後至97年6 月24日台灣彰化
      地方法院檢察署檢察官調閱通聯紀錄時止，均無任何停話
      紀錄，此有該門號之申設資料及通聯紀錄在卷可稽，倘若
      被告所辯門號遺失為真，何以該門號均無停話紀錄，又門
      號遺失後，何以如此恰巧為擄鴿勒贖集團成員拾獲並使用
      ，是被告所辯與常情不符。
四、訊據被告固坦承於95年3 月間申請使用前揭行動電話SIM 卡
    ，惟堅決否認前揭幫助詐欺犯行，辯稱：前揭行動電話SIM
    卡為預付卡，伊印象中只使用1 、2 個月，用完餘額後因行
    動電話遺失而不知去向，當時認為SIM 卡已無價值而未辦理
    掛失等語。經查：
  (一)被告申辦上開行動電話門號，及如附表所示被害人丁○○、
    己○○、辛○○、乙○、戊○○、丙○○等人遭擄鴿勒贖之
    經過，業據被害人6 人於警詢時陳述在卷，並有通聯調閱查
    詢單、被害人等人所提出之匯款單據，及臺灣郵政股份有限
    公司臺南郵局所提供之郵局存簿帳戶開戶基本資料、歷史交
    易清單在卷可稽，此部分事實足堪認定。
  (二)關於被告所使用之預付卡儲值及使用方式，經本院發函向遠
    傳電信股份有限公司查詢，得知該門號儲值後，得以手機直
    撥777 或以其他電話撥打0000000000進入語音系統進行儲值
    ，故儲值地點或儲值者資料，均無法查詢，另預付卡之SIM
    卡上顯示「IF」，倘若失竊，則拾獲者可自行儲值再繼續使
    用，此有遠傳電信股份有限公司98年3 月31日遠傳（企營）
    字第09810304177 號函文在卷可參。又行動預付卡既申設簡
    便，價值非鉅，復僅係供短期或低用量通信之用，客觀上並
    非個人財產、信用之表徵，此與金融機構帳戶資料不同，另
    預付卡既於用盡餘額後須再以金錢購入補充卡始得接續使用
    ，則一般使用者遭竊、遺失後亦應無為恐他人盜用而需負擔
    通話費用之疑慮，是使用者遺失行動電話SIM 卡後未報警或
    掛失亦難認與常情有違。至於上開門號自申辦後迄98年5 月
    間固持續有通聯及反覆儲值之紀錄（參97年度他字第727 號
    卷宗所附通聯紀錄，及本院卷附遠傳電信股份有限公司上開
    函文之附件），惟因上開SIM 卡上印有「IF」之特殊標示，
    而被告於本院審理時則自承其未設定該門號開機之密碼（即
    PIN 碼），是不能排除SIM 卡遺失後遭人拾獲而繼續儲值使
    用之可能，此外，公訴人並未舉證被告確有將行動電話預付
    卡交由他人使用之情形，自難認被告有將前揭行動電話SIM
    卡以不詳代價交付予犯罪集團成員使用之行為。
五、綜上所述，揆諸前揭說明，公訴人證明被告犯幫助恐嚇取財
    罪之證據，尚不足為被告不利之認定，公訴人所指被告之犯
    罪事實，仍有合理之懷疑存在，應認被告犯罪尚屬不能證明
    ，自應為被告無罪之諭知。
據上論斷，應依刑事訴訟法第301條第1項，判決如主文。
本案經檢察官賴志盛到庭執行職務。
中    華    民    國    97    年    9     月    2     日
                  刑事第七庭    審判長法  官  簡璽容
                                      法  官  郭麗萍
                                      法  官  黃玉齡
以上正本證明與原本無異。
如不服本判決應於收受判決後十日內向本院提出上訴書狀，並應
敘述具體理由。其未敘述上訴理由者，應於上訴期間屆滿後二十
日內向本院補提理由書（均須按他造當事人之人數附繕本），切
勿逕送上級法院。
告訴人或被害人對於判決如有不服具備理由請求檢察官上訴者，
其上訴期間之計算係以檢察官收受判決正本之日期為準。
中    華    民    國    97    年    9     月    2     日
                                      書記官 黃鏽金
附表：
┌──┬────┬─────┬──────┬──────────────┐
│編號│被害人  │匯款時間  │匯款金額    │接獲恐嚇電話之時間          │
├──┼────┼─────┼──────┼──────────────┤
│1   │丁○○  │97年5月2日│5500元      │97年5 月1 日21時39分40秒    │
├──┼────┼─────┼──────┼──────────────┤
│2   │己○○  │97年5月2日│4010元      │97年5 月2 日12 時1分55秒    │
├──┼────┼─────┼──────┼──────────────┤
│3   │辛○○  │97年5月2日│2015元      │97年5 月2 日12 時13 分54秒  │
├──┼────┼─────┼──────┼──────────────┤
│4   │乙○    │97年5月2日│3010元      │97年5 月2 日11 時57 分28秒  │
├──┼────┼─────┼──────┼──────────────┤
│5   │戊○○  │97年5月2日│2000元      │97年5 月2 日12 時22 分33秒  │
├──┼────┼─────┼──────┼──────────────┤
│6   │丙○○  │97年5月5日│2008元      │97年5月4日                  │
└──┴────┴─────┴──────┴──────────────┘


司法院資訊處製作；財團法人民間司法改革基金會備份。
